【裁判字號】    90,易,190
【裁判日期】    920108
【裁判案由】    傷害等
【裁判全文】
臺灣彰化地方法院刑事判決                            九十年度易字第一九號
    公  訴  人  臺灣彰化地方法院檢察署檢察官
    被      告  乙○○  男  五.
                丙○○  男  三.
右列被告因傷害等案件，經檢察官提起公訴（八十八年度偵字第一一一八一號），本
院判決如左：
        主  文
乙○○無故侵入他人住宅，處拘役肆拾日，如易科罰金，以參佰元折算壹日。又傷害
人之身體，處有期徒刑參月，如易科罰金，以參佰元折算壹日。
丙○○無罪。
        事  實
一、乙○○於民國八十八年十一月一日十三時三十分許，為向丁○○之父謝湧沛索債
    ，未經同意，無故強行侵入丁○○、謝湧沛位於彰化縣鹿港鎮○○里○○路○段
    七０一號住所。其後乙○○因債務問題與丁○○（涉犯傷害部分由檢察官另案偵
    查處理）發生爭執，進而互毆，乙○○竟基於傷害之犯意，持打火機擊打丁○○
    之頭部，致丁○○受有左頂骨區長一˙五公分之裂傷及前額骨區中央長一公分之
    裂傷等傷害。
二、案經丁○○訴由彰化縣警察局鹿港分局報請臺灣彰化地方法院檢察署檢察官偵查
    起訴。
        理  由
壹、有罪部分：
一、右揭事實，業據被告乙○○於本院審理時坦承不諱，核與告訴人即被害人丁○○
    指訴遭其無故侵入住宅及持打火機打傷頭部之情節相符，並有沾滿血跡之現場相
    片四張及載明丁○○受有左頂骨區長一˙五公分裂傷及前額骨區中央長一公分裂
    傷等傷害之驗傷診斷書一份附卷可資佐證，雖被告乙○○辯稱係告訴人先出手打
    伊云云，惟查本件係被告乙○○與告訴人因債務問題發生爭執，進而互毆，非屬
    正當防衛之範疇，被告乙○○自無從解免其前揭傷害犯行罪責甚明。綜上，本件
    事證明確，被告乙○○右揭犯行洵堪認定，應予依法論科。
二、核被告乙○○所為，係犯刑法第三百零六條之無故侵入他人住宅罪及刑法第二百
    七十七條第一項之普通傷害罪。被告乙○○右開二犯行，犯意各別，行為互殊，
    應予分論併罰。另公訴人雖認被告乙○○上揭侵入住宅及傷害犯行，係與丙○○
    、甲○○間，互有犯意聯絡及行為分擔，惟查此部份尚乏積極確切之證據足資佐
    證，且甲○○部分亦經另案判決無罪確定，要難遽予認定，併予敘明。另起訴之
    範圍係以公訴人於起訴書所載之犯罪事實內容為據，查本件起訴書所載之犯罪事
    實並未提及被告乙○○有何恐嚇之犯行，自難認公訴人就此部分業已起訴，本院
    尚無從就此未起訴部分予以審判，亦附此敘明。爰審酌被告之品行、素行、犯罪
    動機、智識程度、目的、手段、告訴人所受傷害程度，以及犯後態度等一切情狀
    ，分別量處如主文所示之刑，並均諭知易科罰金之折算標準，以示懲儆。又被告
    乙○○行為後，刑法第四十一條關於易科罰金之規定業於九十年一月十日修正公
    布，並自同年月十二日生效，惟修正前後之規定，對於被告乙○○得否易科罰金
    不生影響，尚無比較新舊法之實益，仍應依刑法第二條第一項前段之從新原則，
    適用修正後之刑法第四十一條第一項前段，附此敘明。
貳、無罪部分：
一、公訴意旨另以：被告丙○○於民國八十八年十一月一日十三時三十分許，為向丁○○之父謝湧沛索債，夥同乙○○、甲○○（甲○○部分業經另案判決無罪確定
    ），未經同意，強行侵入丁○○、謝湧沛位於彰化縣鹿港鎮○○里○○路○段七
    ０一號住所。其後因索債未遂，被告丙○○竟與乙○○、甲○○共同基於傷害之
    犯意，以打火機等鈍器毆打丁○○，致丁○○左頂骨區有長一˙五公分裂傷、前
    額骨區中央長一公分裂傷，因認被告丙○○涉有第三百零六條之無故侵入他人住
    宅罪嫌及刑法第二百七十七條第一項之普通傷害罪嫌云云。
二、按犯罪事實應依證據認定之，無證據不得推定其犯罪事實，又不能證明被告犯罪
    者，應諭知無罪之判決，刑事訴訟法第一百五十四條、第三百零一條第一項分別
    定有明文。次按認定不利於被告之事實，須依積極證據，苟積極證據不足為不利
    於被告事實之認定時，即應為有利於被告之認定，更不必有何有利之證據。又告
    訴人之告訴，係以使被告受刑事訴追為目的，是其陳述是否與事實相符，仍應調
    查其他證據以資審認。而認定犯罪事實所憑之證據，雖不以直接證據為限，間接
    證據亦包括在內，然無論直接或間接證據，其為訴訟上之證明，須於通常一般之
    人均不致有所懷疑，而得確信其為真實之程度者，始得據為有罪之認定，倘其證
    明尚未達到此一程度，而有合理之懷疑存在時，復無其他調查途徑可循，法院即
    應為無罪之判決，最高法院著有三十年上字第八一六號、五十二年臺上字第一三
    ○○號、七十六年臺上字第四九八六號判例可資參照。
三、本件公訴人認被告丙○○涉有前揭無故侵入住宅及傷害罪嫌，無非以告訴人之指
    訴及驗傷診斷書為其主要論據。訊據被告丙○○堅詞否認涉有前揭犯行，辯稱：
    伊自八十八年十月三十日起至同年十一月五日止之期間係借住在友人戊○○位於
    彰化縣線西鄉○○村○○路六十三之五號住處，本件案發時間，伊仍在戊○○住
    處，對本件並不知情等語。經查：本件告訴人雖於偵查中指陳被告丙○○負責抓
    住伊，另由被告乙○○以打火機擊打伊，惟關於被告丙○○部分除其個人之指訴
    外，並無其他證據可佐，而所提出之驗傷診斷書所載內容，僅足證明告訴人之頭
    部受有二處裂傷，而該部分裂傷係遭被告乙○○持打火機擊打所致，已據告訴人
    陳明如前，是上開驗傷診斷書內容所載明之傷勢，亦不足資為認定被告丙○○係
    屬共犯之證明，況被告丙○○前揭辯稱於案發時間之前後約一週期間均係借住於
    友人戊○○處，亦核與證人戊○○證述之情節相符，參以被告丙○○原無自證無
    罪之義務等情，是本件既乏其他積極確切之證據以佐證告訴人此部分指訴，被告
    丙○○復堅詞否認有何前開犯行，實難僅憑告訴人之個人指訴，遽認被告丙○○
    有何前開無故侵入住宅及傷害犯行。
四、綜上所述，公訴人所提出之證據，既尚不足以認定被告丙○○有何前揭無故侵入
    住宅及傷害犯行，此外，復查無其他積極證據足認被告丙○○確有公訴人所指前
    揭犯行，就公訴人所指被告丙○○之犯罪事實容有合理之懷疑存在，基於「罪疑
    唯輕」之刑事法原則，應認不能證明其已犯罪，揆諸首揭法條及判例意旨，應諭
    知無罪之判決。
據上論斷，應依刑事訴訟法第二百九十九條第一項前段、第三百零一條第一項，刑法
第二條第一項前段、第三百零六條、第二百七十七條第一項、第四十一條第一項前段
，罰金罰鍰提高標準條例第一條前段、第二條，判決如主文。
本案經檢察官羅美秀到庭執行職務。
中      華      民      國     九十二     年     一      月      八     日
                                    臺灣彰化地方法院刑事第三庭
                                        法      官  李  進  清
右正本證明與原本無異。
如不服本判決，應於判決送達後十日內向本院提出上訴狀( 須附繕本 )。
告訴人或被害人對於判決如有不服具備理由請求檢察官上訴者，其上訴期間之計算係
以檢察官收受判決正本之日期為準。
                                        法院書記官  張  俞  文
中      華      民      國     九十二     年     一      月      十     日
刑法第三百零六條
無故侵入他人宅、建築物或附連圍繞之土地或船艦者，處一年以下有期徒刑、拘役或
三百元以下罰金。
無故藏匿其內或受退去之要求而仍留滯者亦同。
刑法第二百七十七條
傷害人之身體或健康者，處三年以下有期徒刑，拘役或一千元以下罰金。
犯前項之罪，因而致人於死者，處無期徒刑或七年以上有期徒刑，致重傷者，處三年
以上，十年以下有期徒刑。


司法院資訊處製作；財團法人民間司法改革基金會備份。
